臺灣臺中地方法院民事判決　94年度重訴字第328號
原　　　告　甲○○
　　　　　　丙○○
共　　 同
訴訟代理人　張富慶　律師
複　代理人　陳怡珍
　　　　　　張瓊文　律師
被　　　告　乙○○
上列被告因過失致人於死案件，經原告提起請求損害賠償之附帶
民事訴訟（94年度交附民字第16號），經本院刑事庭裁定移送前
來，本院於民國94年11月7日言詞辯論終結，判決如下：
    主      文
被告應給付原告甲○○新台幣貳拾貳萬參仟伍佰拾捌元，及自民
國九十四年一月二十七日起至清償日止，按年息百分之五計算之
利息。
被告應給付原告丙○○新台幣參拾貳萬玖仟參佰陸拾肆元，及自
民國九十四年一月二十七日起至清償日止，按年息百分之五計算
之利息。
原告其餘之訴駁回。
訴訟費用由被告負擔二十分之一，餘由原告負擔。
本判決第一項原告甲○○勝訴部分，於原告甲○○以新台幣柒萬
伍仟元供擔保後，得假執行。但被告如以新台幣貳拾貳萬參仟伍
佰拾捌元為原告甲○○供擔保後，得免為假執行。
本判決第二項原告丙○○勝訴部分，於原告丙○○以新台幣壹拾
壹萬元供擔保後，得假執行。但被告如以新台幣參拾貳萬玖仟參
佰陸拾肆元為原告丙○○供擔保後，得免為假執行。
原告其餘假執行之聲請駁回。
    事實及理由
一、本件原告起訴主張，被告於民國（下同）93年10月3 日下午
    11時10分許，於飲酒後酒精濃度超過規定（即0.25Ｇ∕Ｌ）
    ，仍駕駛車牌號碼（下同）X6─6388號自用小客車沿台中市
    ○○○路，由西往東方向行駛，於同日下午11時30分許，行
    至該路與中興街口（有紅錄燈）時，其應注意不得超過50公
    里之時速限制，仍以時速70公里左右行駛，致其注意力、反
    應力降低，而致未注意車前狀況，而依當時情形，又無不能
    注意之情事，適被害人周恩慈（即原告甲○○、丙○○之子
    ）駕駛ＨＪ6－987號機車沿台中市○○街，由北往南方向行
    駛，亦行至前開路口，原告見狀剎車不及，致撞及被害人周
    恩慈所駕機車右側，周恩慈因之受有頭部外傷，經送醫急救
    後於翌日凌晨3時40 分許，因嚴重腦挫傷不治死亡。被告已
    因過失致人於死罪，經台灣高等法院台中分院以94年度交上
    易字第866號刑事判決判處有期徒刑9月確定在案。自應依民
    法第184條第1項前段、第191條之2規定，負損害賠償責任。
    而原告甲○○支出喪葬費用計新台幣（下同）61,100元，
    依民法第192條第1項規定，自得向被告請求。另被害人周
    恩慈於死亡前所支出之醫療費用計2,215 元（即自付額部分
    ），依民法193條第1 項規定周恩慈本得請求，原告2人既為
    周恩慈之繼承人，此債權應由其2 人平均繼承，是此部分原
    告2人各請求1,108 元（小數點以下第1位，四拾五入，下同
    ）。原告2人分別為周恩慈之父、母，爰依民法第192條第
    2項規定為扶養費之請求，此部分原告甲○○請求784,828元
    ，原告丙○○請求1,057,619元。原告2人依民法第194 條
    規定，亦得請求非財產上之損害賠償（即精神慰撫金），爰
    各請求400萬元。訴之聲明：(1)被告應給付原告甲○○4,847
     ,036 元，及自起訴狀繕本送達之翌日起至清償日止，按年
    息5%計算之利息。(2)被告應給付原告丙○○5,058,727 元，
    及自起訴狀繕本送達之翌日起至清償日止，按年息5%計算之
    利息。(3)願供擔保，請准為假執行之宣告。
二、原告2 人主張之右揭事實，業據被告所不爭執，並經台灣高
    等法院台中分院以94年度交上易字第866 號刑事判決，認定
    無訛。亦經核與本院調閱之台灣台中地方法院檢察署92年度
    相字第1431號相驗卷及93年度偵字第18659 號偵查卷內之驗
    案件報告書、台中市警察局第一分局相驗案件初步調查報告
    暨報驗書、被告警訊筆錄、道路交通事故調查報告表、酒測
    表各乙份所載相符，自堪可信為實。
三、按汽車駕駛人飲酒後其吐氣所含酒精濃度超過每公升 0．25
    毫克以上者，不得駕車；又行車速度，應依標誌或標線之規
    定；汽車行駛時，駕駛人應注意車前狀況，並隨時採取必要
    之安全措施，道路交通安全規則第114條第2款、第93 條第1
    項前段、第94條第3 項，分別定有明文。本件被告於酒後達
    0.29Ｇ∕Ｌ駕車，且超速行駛，致於上開路口未能注意車前
    狀況，而未採取必要之安全措施，以防止結果之發生，已如
    前述。是被告確有違右開規定甚明，且依當時情形又無不能
    注意之情事，則被告顯有過失亦明。而周恩慈因被告之肇事
    行為，致送醫後不治死亡等情，亦如前述。是被告之過失侵
    權行為與周恩慈之死亡間即有相當因果關係。
四、查本件原告甲○○、丙○○係被害人周恩慈之父、母之事實
    ，業經原告提出戶籍謄本為證，且為被告所不爭執，堪信為
    真實。而按，因故意或過失不法侵害他人權利者，負損害賠
    責任。不法侵害他人致死者，對於支出醫療及增加生活上需
    要之費用或殯葬費之人，亦應負損害賠償責任。被害人對於
    第三人負有法定扶養義務者，加害人對於第三人亦應負損害
    賠償責任。又不法侵害他人致死者，被害人之父、母、子、
    女及配偶，雖非財產上之損害，亦得請求賠償相當之金額。
    民法第184條第1項前段、第192條第1、2項、第194條，分別
    定有明文。本件原告人既為被害人周恩慈之父、母，原告甲
    ○○並於周恩慈死亡後支出殯葬費，被害人周恩慈於生前支
    出醫療費，則原告2 人依前開民法之規定，自可請求被告給
    付醫療費（此部分依繼承關係主張，民法第1138、第1148條
    參照）、殯葬費、扶養費及精神慰撫金甚明。準此說明，茲
    審酌原告2人之主張如後：
（一）殯葬費部分：為原告甲○○所支出，計61,100元，此有原
      告甲○○提出之喪葬費用單據影本3 紙（原證二）可稽，
      被告對此金額亦不爭執，自堪信為實在。
（二）醫療費用：被害人周恩慈生前計支出2,215 元（即自付部
      分），此有原告所提出之醫療費用單據乙紙（原證三）為
      據，經核上開醫療費用收據暨明細單上所載支出項目均係
      醫療所必須，並為被告所不爭執，堪信為實在。按依，繼
      承人自繼承開始時，除本法另有規定外，承受被繼承人財
      產上之一切權利、義務。但權利、義務專屬於被繼承人本
      身者，不在此限。民法第1148 條，定有明文。是原告2人
      此部分之請求，洵屬正當，應予准許。
（三）扶養費用：原告甲○○係40年12月25日出生，原告丙○○
      係50年7月7日出生，被害人周恩慈係74年12月15日出生，
      待周恩慈滿20歲有工作能力時，至依91年台閩地區簡易生
      命表為據，原告甲○○尚有23年之餘命，原告丙○○尚有
      36年之餘命，參照台灣地區家庭收支統計表之資料，台中
      市之每人平均消費額為728,221 元，除以每戶平均人口數
      3.49人，可知台中市之每人每年平均消費額為208,659 元
      ，經以年別單利5%複式霍夫曼式係數計算，扣中間利息，
      扶養總額計為原告甲○○部分為3,139,312 元，原告丙○
      ○部分為4,230,476元，惟原告2人尚有扶養義務人3人（
      即周恩慈尚有2名兄姐，及原告2人夫妻互為扶養），是原
      告2人上開扶養總額應各再除以4。是原告甲○○計可得請
      求之扶養費用為784,828 元，原告丙○○可得請求之扶養
      費用為1,057,619元。上開原告2人主張之數額，為被告所
      不爭執，是此部扶養費之請求，洵屬正當，應予准許。
（四）精神慰撫金部分：按人命無價，親人遭車禍喪生，親情深
      重者，莫不哀慟終身，原告2 人為被害人之父、母，遽遭
      喪子之變故，乃屬人生至慟。惟慰撫金數額之酌定非不可
      斟酌被害人之身分、地位及加害行為、加害人之身分、地
      位、家庭經濟或能力，請求人所受痛苦之程度等一切情狀
      （最高法院48年度台上字第1982號判決要旨參照）。本院
      衡以被害人過世時為台中師範學院之學生，被告為高中畢
      業，工作並非固定，被告過失之程度（被害人與有過失部
      分，詳後述）等情狀，本院認原告2 人之精神上損害，各
      予100萬元之精神慰撫金為相當。
五、次按，損害之發生或擴大，被害人與有過失者，法院得減輕
    賠償金額，民法第217條第1項，定有明文。上開規定係為促
    使被害人對於自己生命、身體之安全，盡其應盡之注意義務
    ，避免或減少危險或損害之發生，以求當事人間之公平。查
    被害人周恩慈於上揭時地行經肇事路口時，並未遵行燈號，
    而為闖紅燈通過上開路口乙情，業據當時目繫事故發生之證
    人林學儀於警訊及審判中陳述明白（見上開相驗卷第11頁背
    面，及台灣高等法院台中分院以94年度交上易字第866 號刑
    事卷第46、47頁）。是被害人於上開時地駕車亦有違道路交
    通安全規則第124條第1項之規定，而就本件車禍之發生與有
    過失乙節，亦堪認定。本院審酌被害人與被告肇事之經過，
    認為被告駕車就本件道路交通事故之發生之肇事責任，應以
    五比五之比例各自負擔本件共同造成之損失為妥當（並參照
    最高法院73年台再字第182 號判例要旨）。又按，保險人依
    本法規定（註：強制汽車責任保險法）給付之保險金，視為
    加害人或被險人損害賠償金額之一部分；加害人或被保險人
    受賠償之請求時，得扣除之。強制汽車責任保險法第30條，
    定有明文。本件原告2 人已因本件肇事事故，領有強制汽車
    責任保險法給付之保險金140 萬元乙情，已據原告等陳明，
    是此部分於原告2 人請求被告賠償時，自應扣除。從而，原
    告2 人基於民法第184條第1項前段、第191條之2規定侵權行
    為之法律關係，依民法第193 條第1項、第192條第1、2項及
    第194 條規定，原告甲○○請求被告給付223,518元（即〔
    （殯葬費61,100元＋醫療費1,108元＋扶養費784,828元＋精
    神慰撫金100萬元）÷2〕－70萬元），原告丙○○請求被告
    給付329, 364元（即〔（醫療費1,108元＋扶養費1,057,619
    元＋精神慰撫金100萬元）÷2〕－70萬元），均暨自起訴狀
    繕本送達之翌日（即94年1月27 日）起至清償日止，按年息
    5%計算之法定遲延利息，洵屬正當，應予准許，爰為判決如
    主文第1、2項所示。至原告2 人逾上開部分之請求於法無據
    ，不應准許，應予駁回。
六、假執行之宣告：本判決兩造均陳明願供擔保，聲請宣告假執
    行或免為假執行，核無不合，爰於原告2 人勝訴部分，分別
    酌定相當之擔保金額，予以准許（註：原告2 人勝訴部分雖
    各未逾50萬元，然合併已逾50萬元，是未依民事訴訟法第38
    9條第1項第5款規定，依職權為假執行宣告）。至原告2人敗
    訴部分，其假執行之聲請，即失附麗，應併予駁回。
七、據上論結，本件原告之訴為一部有理由，一部無理由，依民
    事訴訟法第79條但書、第390條第2項、第392條第2項，判決
    如主文。
中　　華　　民　　國　　94　　年　　12　　月　 　7　　日
                  民事第四庭  法  官  陳添喜
上為正本係照原本作成。
如對本判決上訴，須於判決送達後20日內向本院提出上訴狀。
中　　華　　民　　國　　94　　年　　12　　月　 　7　　日
                              書記官
